臺灣高等法院臺中分院民事判決　93年度訴字第44號
原　　　告　臺灣中小企業銀行股份有限公司
法定代理人　戊○○
訴訟代理人　甲○○
　　　　　　丁○○
被　　　告　乙○○
　　　　　　　　　　號3樓之2（另案在台灣台北監獄執行中）
被　　　告　丙○○
上列原告因被告偽造文書案件（本院93年度上訴字第752號）提
起侵權行為損害賠償附帶民事訴訟，經本院刑事庭移送前來，茲
於民國94年8月16日言詞辯論終結，判決如下︰
    主  文
被告應連帶給付原告新臺幣貳佰貳拾萬壹仟參佰貳拾柒元，及自
附表一所示利息起算日至清償日止按年息百分之五計算之利息。
訴訟費用由被告連帶負擔。
本判決於原告以新臺幣柒拾參萬參仟元為被告供擔保後，得假執
行。
    事實及理由
壹、程序方面：按訴狀送達後，原告不得將原訴變更或追加他訴
    ；但擴張應受判決事項之聲明者，不在此限，民事訴訟法第
　　255條第1項第3款定有明文。原告原起訴請求被告應連帶給
    付新台幣（下同）217萬9327元本息，嗣擴張為請求被告應
    連帶給付220萬1327元本息，核屬前開法條規定應受判決事
    項之擴張應受判決事項，應予准許。
貳、實體方面:
甲、聲明部分：
一、原告方面：(一)被告應連帶給付原告新臺幣（下同）220萬
    1327元，及自附表一所示利息起算日起至清償日止按年息百
    分之五計算之利息。(二)原告願供擔保，請准宣告假執行。
二、被告方面：駁回原告之訴。
乙、陳述及理由部分：
一、原告方面：(一)被告乙○○、丙○○與吳燦福（在本院與原告
    成立和解）、訴外人喬延健、黃世和、黃中傑、戴明增及綽
    號「黑雞」、「楊仔」之成年男子（真實姓名不詳）等人，
    自民國92年5月間起，共同基於偽造金融卡之概括犯意，並
    自同年7月份起與被告董紅祥、宋仁照（以上二人在本院與
    原告成立和解）等人，基於偽造金融卡概括犯意聯絡，於台
    中市○○路○段151號合作金庫銀行西台中分行、新竹市○○
    路1號台灣土地銀行新竹分行、台南市○○路○段155號台灣
    銀行台南分行等地所設提款機，在門禁刷卡機上裝設偽裝之
    側錄機，以側錄原告之客戶范素華、莊鴻銘、陳保、黃翠
    華、林建成、林家汶、李柏勳、李憲章、賴掄煌、陳穎蓁、
    楊棟樑、王小玲等人（詳如附表一所示，下稱范素華等12人
    ）金融卡密碼，另於提款機上方裝設無線傳輸針孔攝影機，
    窺視所按密碼之畫面錄下范素華等12人提款時所按之金融卡
    密碼，再於提款機附近的無人機車或小客車上裝設無線接收
    錄影設備，將針孔攝影機所拍攝范素華等12人提款所按密碼
    之畫面錄下，並由宋仁照、董紅祥、吳燦福、丙○○、乙○
    ○及黃世和、喬延健等人在提款機附近之另部小客車上，負
    責輪流紀錄范素華等12人進出之時間．並看管前開針孔及側
    錄設備，以防被查覺，隨後再將側錄之金融卡條碼資料，交
    由喬延健透過不詳方式偽造范素華等12人之金融卡。上開犯
    罪集團成員並自92年10月9日晚間20時許起，利用國慶日連
    續三日假期，金融機構均無人上班之機會，分組同時持上述
    偽造金融卡至全省各地多處提款機盜領存款，其中原告客戶
    范素華等12人遭盜領金額合計為220萬1327元（范素華等12
    人各遭盜領之金額詳如附表一所示）。嗣後原告即依范素華
    等12人向警察機關報案之資料並由渠等立據聲明後，將范素
    華等12人遭盜領如附表所示金額撥補予范素華等12人。(二)按
    故意或過失，不法侵害他人權利者，負損害賠償責任，而數
    人共同不法侵害他人之權利者，連帶負損害賠償責任；又負
    損害賠償責任者，除法律另有規定或契約另有約定外，應回
    復他方損害前發生之原狀；因回復原狀而應給付金錢者，自
    損害發生時起，加給利息，民法第184條第1項前段、第185
    條第1項前段、第213條第1、2項分別定有明文。本件因被告
    乙○○、丙○○及吳燦福、宋仁照、董紅祥等人共同故意以
    偽造金融卡至自動提款機詐領原告存款客戶范素華等12人帳
    戶內之金錢，因原告與存款客戶間為移轉寄託物所有權之消
    費寄託關係，被告等詐領存款戶帳戶內之金錢，未生原告清
    償返還寄託物予寄託人即各存款戶債務之效力，原告未得免
    除將消費寄託物返還寄託人之義務，故被告等之詐領行為，
    乃直接侵害原告所有之金錢，而造成原告分別受有如附表一
    所示之損害，據此，被告乙○○、丙○○應與吳燦福、宋仁
    照、董紅祥等人應侵權行為之法律關係對原告連帶給付如附
    表所示金額，及自侵權行為損害發生時即原告將范素華等12
    人遭詐領之款項撥補予范素華等12人時起算之法定利息。另
    本件被告等人對原告之侵權行而取得如附表一所示金額並無
    法律上原因，且致原告受有損害，則被告等自屬不當得利，
    依民法第179條規定，自應返還其所受利益。爰併依民法第
    184條第1項前段及第185條第1項前段侵權行為、同法第179
    條不當得利規定，求為命被告連帶給付原告220萬1327元，
    及自附表一所示利息起算日起至清償日止按年息百分之五計
    算之利息，及供擔保為假執行宣告之判決。
二、被告方面：
(一)、被告乙○○則以：被告乙○○並未參與本件犯罪行為，有關
    刑事判決附表七編號第448、453部分，當時被告人不在台灣
    已經出境，根本沒有參與盜領，另刑事判決附表七編號第
    454、455、456部分之盜領時間不詳，如何證明係被告所盜
    領，刑事部分被告仍上訴最高法院中等語，資為抗辯。
(二)、被告丙○○則以：對於刑事判決書認定之事實不爭執。
三、經查：
(一)、原告主張之事實，除為被告丙○○不予爭執外，並經范素華
    等12人在警訊中證稱在卷，另有范素華等12人之存摺明細或
    報案三聯單、聲明書、銀行交易明細表、宋仁照盜領之贓款
    39萬4000元、及如附表二、三、四所示物品、藏有針孔攝影
    器材之緊急照明燈一具、宋仁照書立之自白書及盜領存款之
    相片、偽造之金融卡、安全帽、對講機扣在被告涉犯偽造金
    融卡之刑事案卷（即本院依職權調閱之本院93年度上更(一)字
    第296號刑事案卷全卷）、原告銀行撥補款項予將范素華等
    12人之轉帳收入傳票等件影在本院卷可稽，被告乙○○、丙
    ○○二人因上開犯行，經本院刑事庭於94年7月27日以93年
    度上更(一)字第269號刑事判決，分別判處有期徒刑6年並應刑
    之執行完畢或赦免後令入勞動場所強制工作3年、有期徒刑5
    年併科罰金4萬元，有該刑事判決書一份在本院卷可稽，堪
    信為真。
(二)、被告乙○○雖否認有參與上開盜領行為，並辯稱其在刑事判
    決書附表七編號448、453號所示犯罪時間已經出境不在台灣
    ，同上附表編號454、455、456號所示時間不詳，無法證明
    其有參與盜領等語。然查，被告乙○○確有參與本件犯行等
    情，業據宋仁照在前開刑事案件警訊中供稱：「警偵訊所陳
    述被告乙○○所做的事實均屬實」（見前開刑事案卷全卷中
    之台灣台中地方法院〔下稱台中地院〕89年度矚訴字第3號
    案卷審理第15、16頁）、在台中地院供稱：「警偵訊所陳
    述其他被告部分均實在。」（見同上台中地院卷第210頁）
    等語，被告吳燦福在前開刑事案件警、偵訊及台中地院審理
    中供稱在卷（見上開台中地院刑事案卷第18、244、245頁）
    ，並經宋仁照在警察局訊問時當場指證稱：「乙○○就是犯
    罪集團中綽號「胖哥」之成員。乙○○綽號「胖哥」，於犯
    罪集團中負責監控、保管所裝置側錄器及針孔攝影機，避免
    器材遺失。」、「由黑雞、楊仔及保哥外出裝置機器，而我
    則與董紅祥、吳燦福、黃自軍、丙○○、乙○○等人分班輪
    流監視無線針孔攝影機不被他人拆走及被發現，我們側錄被
    害人資料後，都交給保哥。」等語（見上開刑事案件92年10
    月16日警訊第8頁、93年2月2日警訊第4頁）、在上開刑
    事案件偵查中供稱：「．．．其他除了我是看管刷卡機及提
    款機，還有『白姐』、阿牛、肯德基、『胖哥』、『長腳』
    、保哥都有在看管。．．」等語（見上開刑事案卷92年10月
    14日偵訊第112-117頁）、「．．．『胖哥』的本名是乙
    ○○〔經檢察官提示照片確認無訛〕，『胖哥』是負責看管
    已裝設好的側錄器與針孔攝影機不要被拿走，我與他見過十
    次面以上，．．」等語（見同上刑事案卷92年10月16日偵查
    第26、27頁），並在台中地院刑事庭審理中當場指認乙○
    ○即是「胖哥」及其在警偵訊中關於乙○○犯罪事實之供稱
    均為實在等語（見前開台中地院刑事卷審理第15、16頁）
    ，另經吳燦福在台中地院以證人身分具結證稱：「『胖哥』
    是乙○○」、「乙○○有去台南、台中、新竹。乙○○找我
    們都是在做側錄的時間。」等語（見同上台中地院刑事案卷
    第20、21、22頁），參以丙○○在台中地院審理前開刑事案
    件中亦供稱：「在台中宋仁照租的房子、台南阿牛租的房子
    、板橋我租的房子有看到過乙○○。」等語（見同上台中地
    院刑事案卷第33頁），足認乙○○有參與前開犯行。至於乙
    ○○在本院辯稱其在刑事判決書附表七編號第448、453所示
    犯罪時間不在台灣已經出境，另刑事判決附表七編號第454
    、455、456部分之盜領時間不詳，無法證明其有盜領等語，
    惟按本件係被告乙○○與其他共犯間基於共同之犯意聯絡，
    相互分工利用彼此之行為以完成上開犯罪行為，並不以犯罪
    行為均需由其所為為構成要件，況乙○○因而經本院刑事庭
    判處罪刑，亦如前述，是縱乙○○辯稱其於附表一所示之部
    分犯罪時間人已經出境不在台灣，亦無解於其應就全部犯行
    負責之事實，至上開編號第454、455、456號林家汶、楊棟
    樑、陳穎蓁之存款被盜領之之日期均為92年10月10日，該三
    人之存款均被盜領亦已如前述，是雖被盜領之詳細時間點不
    詳，亦不影響對乙○○犯行之認定，是乙○○上開抗辯，均
    無可採。
四、按因故意不法侵害他人之權利者，負損害賠償責任；數人共
    同不法侵害他人之權利者，連帶負損害賠償責任。又負損害
    賠償責任者，除法律另有規定或契約另有訂定外，應回復他
    方損害發生前之原狀，因回復原狀而應給付金錢者，自損害
    發生時起加給利息，為民法第184條第1項前段、第185條第1
    項前段、第213條第1、2項所明定。經查，被告既有上開共
    同盜領存款侵害原告權利之共同侵權行為，而致原告受有損
    害，原告依上開法律規定，請求被告連帶予以賠償，洵屬有
    據，應予准許。從而，原告依侵權行為之法律關係，訴請被
    告連帶給付220萬1327元，及自附表一所示原告將范素華等
    12人遭盜領金額撥補予范素華等12人時起至清償日止，按年
    息百分之五加給遲延利息，為有理由，應予准許。原告陳明
    願供擔保，聲請宣告假執行，核無不合，爰酌定相當擔保金
    額准許之。
五、本件原告本於侵權行為損害賠償請求權請求被告連帶給付部
    分，已經獲勝訴之判決，則關於原告本於不當得利返還請求
    權所為之同一請求，即無庸再為論述。
六、本件事證已臻明確，兩造其餘攻擊防禦方法及舉證對判決結
    果不生影響，不予一一論列。
據上論結，本件原告之訴為有理由，依民事訴訟法第78條、第85
條第2項、第390條第2項，判決如主文。
中　　華　　民　　國　　94　　年　　8 　　月　　30　　日
                    民事第七庭審判長法　官  邱森樟
                                    法　官  盧江陽
                                    法　官  陳賢慧
以上正本係照原本作成。
如對本判決上訴，須於收受判決送達後20日內向本院提出上訴書
狀，其未表明上訴理由者，應於提出上訴後20日內向本院提出上
訴理由書（須按他造人數附具繕本）。
上訴時應提出委任律師為訴訟代理人之委任狀。具有民事訴訟法
第466條之1第1項但書或第2項之情形為訴訟代理人者，另應附具
律師及格證書及釋明委任人與受任人有該條項所定關係之釋明文
書影本。
                                    書記官  瑞芳
中　　華　　民　　國　　94　　年　　8 　　月　　30　　日
                                        　　　　　　　Ｂ
